【裁判字號】    94,易,1850
【裁判日期】    950322
【裁判案由】    詐欺
【裁判全文】
臺灣臺北地方法院刑事判決      九十四年度易字第一八五０號
公  訴  人  臺灣臺北地方法院檢察署檢察官
被      告  甲○○
                    （現另案在臺灣苗栗監獄苗栗分監執行中
上列被告因詐欺案件，經檢察官聲請簡易判決處刑（九十四年度
偵字第一四八一三號），本院認不宜以簡易判決處刑，改依通常
程序審理，本院合議庭依被告於準備程序進行中就被訴事實為有
罪之陳述，裁定由受命法官獨任進行簡式審判程序審理後，判決
如下：
    主  文
甲○○幫助意圖為自己不法之所有，以詐術使人將本人之物交付
，處有期徒刑肆月，如易科罰金，以佰元折算壹日。
    事  實
一、甲○○明知將自己之金融帳戶存摺及金融卡賣與他人使用，
    可能因此供不法詐騙份子利用，竟仍基於幫助詐欺之未必故
    意，於民國九十三年間，見報紙上有租用金融帳戶之廣告，
    遂將其於九十三年三月三十一日在板信商業銀行八德分行（
    下稱板信商銀，址設臺北市○○區○○路二段三六０號），
    所開立之帳號00000000000000號帳戶，併同
    臺北銀行、中國信託銀行、華南銀行等金融帳戶之存摺、提
    款卡及密碼，以每戶新臺幣（下同）一千元代價，在臺北市
    松山區長庚醫院門口，出售予不詳姓名之陳姓成年男子，再
    交由詐欺集團利用。嗣於九十三年六月十七日中午十二時許
    ，乙○○在屏東縣內埔鄉○○村○○路五十一號家中，接獲
    詐欺集團成員電話謊稱其摸彩券中獎，須先繳愛心專款始能
    領獎等詞，致乙○○陷於錯誤，因而依指示前往華南商業銀
    行匯款七萬一千元至甲○○上開板信商銀帳戶中，旋即遭詐
    騙集團成員在萬泰商業銀行之提款機提領一空，嗣經乙○○
    查證後，始悉上情。
二、案經乙○○訴由臺北市政府警察局松山分局報告臺灣臺北地
    方法院檢察署檢察官聲請簡易判決處刑，本院認不宜以簡易
    判決處刑，改依通常程序審理，本院合議庭依甲○○於準備
    程序進行中為有罪之陳述，裁定由受命法官獨任進行簡式審
    判程序審理。
    理  由
一、訊據被告甲○○就前揭犯罪事實於偵審中均坦承不諱（見偵
    卷第四八、四九頁、本院卷第十九至二一頁），核與告訴人
    乙○○指訴之被害情節大致相符（見偵卷第十六、十七頁）
    ，此外，並有被告在板信商銀之開戶資料及交易明細表影本
    等分別在卷可佐（見偵卷第三至五、十九至二二頁），堪認
    被告之任意性自白確與事實相符。又金融存款帳戶，攸關存
    款戶個人財產權益之保障，其與儲戶存摺、印章、提款卡相
    結合，專屬性、私密性更形提高，除非本人或與本人具有密
    切關係者，難認有何理由可允他人自由使用私人之存摺、印
    鑑及提款卡，一般人亦均有應妥善保管上開物件，防止被他
    人冒用之認知，且近來詐欺集團犯案猖獗，每每利用人頭帳
    戶為犯罪工具，若任意提供自己帳戶之相關物件與不明人士
    使用，將遭他人於詐騙取財時，作為不法資金進出之用，此
    情當為具有社會生活經驗之成年人所得認識。本件被告僅為
    牟取小利，竟將其上開帳戶存摺及金融卡交付予不知真實姓
    名之成年人使用，其有容認以己之帳戶供他人作為詐欺犯罪
    時使用之未必故意，甚為灼然。綜上所述，本件事證明確，
    被告幫助詐欺犯行堪予認定，應依法論科。
二、按刑法上之幫助犯，係對於犯罪與正犯有共同之認識，而以
    幫助之意思，對於正犯資以助力，而未參與實施犯罪之行為
    者而言（最高法院七十五年度台上字第一五○九號、八十八
    年度台上字第一二七○號判決亦同此意旨）。是以，如未參
    與實施犯罪構成要件之行為，且係出於幫助之意思提供助力
    ，即屬幫助犯，而非共同正犯。本件被告基於幫助之犯意，
    提供前述存摺、提款卡及密碼予不詳姓名之陳姓男子，並供
    該陳姓男子所屬之詐欺集團成員使用，已如前述。該詐欺集
    團之人員並利用被告之幫助，使告訴人在遭該詐欺集團之人
    員施用詐術後而陷於錯誤，因而匯款至被告所提供之前揭板
    信商銀帳戶，是核被告所為，係犯刑法第三十條第一項前段
    、第三百三十九條第一項詐欺取財罪之幫助犯。被告幫助他
    人犯前開罪名，爰依刑法第三十條第二項之規定，按正犯之
    刑減輕之。爰審酌被告所為已影響社會正常交易安全，增加
    被害人尋求救濟之困難，並使犯罪之追查趨於複雜，危害社
    會情節甚鉅等，本應予以嚴懲，惟其犯後坦承犯行而態度良
    好，及參酌其犯罪之動機僅為貪圖小利、目的、所受之刺激
    、手段、品行、智識程度及告訴人所遭詐取之財物價值等一
    切情狀，量處如主文所示之刑，並諭知易科罰金之折算標準
    ，以示懲儆。
據上論斷，依刑事訴訟法第四百五十二條、第二百七十三條之一
第一項、第二百九十九條第一項前段，刑法第三十條第一項前段
、第二項、第三百三十九條第一項、第四十一條第一項前段，罰
金罰鍰提高標準條例第一條前段、第二條，判決如主文。
本案經檢察官林宗志到庭執行職務。
中    華    民    國   九十五   年   三   月  二十二  日
                       刑事第十四庭法  官 劉煌基
上正本證明與原本無異。
如不服本判決，應於判決送達後10日內向本院提出上訴狀（應抄
附繕本）。告訴人或被害人如對於本判決不服者，應具備理由請
求檢察官上訴，其上訴期間之計算係以檢察官收受判決正本之日
期為準。
                                   書記官 林妙穗
中    華    民    國   九十五   年   三   月  二十二  日
附錄論罪法條：
中華民國刑法第339條第1項
(普通詐欺罪)
意圖為自己或第三人不法之所有，以詐術使人將本人或第三人之
物交付者，處5年以下有期徒刑、拘役或科或併科1千元以下罰金
。


司法院資訊處製作；財團法人民間司法改革基金會備份。
